臺灣宜蘭地方法院交通事件裁定　　　　 96年度交聲字第184號
原處分機關　交通部公路總局臺北區監理所宜蘭監理站
異　議　人
即受處分人　環安交通股份有限公司
代　表　人　甲○○
上列受處分人因違反道路交通管理處罰條例案件，對於交通部公
路總局臺北區監理所宜蘭監理站民國96年6月22日所為之宜監字
第裁43─C00000000號裁決聲明異議，本院裁定如下：
    主  文
原處分撤銷。
環安交通股份有限公司不罰。
    理  由
一、按法院受理交通事件，準用刑事訴訟法之規定，道路交通管
    理處罰條例第89條前段定有明文，是最高法院76年台上字第
    4986號判例「認定犯罪事實所憑之證據，雖不以直接證據為
    限，間接證據亦包括在內，然而無論直接或間接證據，其為
    訴訟上之證明，須於通常一般之人均不致有所懷疑，而得確
    信其為真實之程度者，始得據為有罪之認定，倘其證明尚未
    達到此一程度，而有合理之懷疑存在時，事實審法院復已就
    其心證上理由予以闡述，敘明其如何無從為有罪之確信，因
    而為無罪之判決，尚不得任意指為違法。」所揭示刑事訴訟
    法上法院認定事實之最重要原則之一－即認定被告有罪，就
    該有罪事實不能有任何之合理懷疑存在之原則，於法院審理
    行為人違反道路交通管理處罰條例案件時，當有其適用，易
    言之，法院於審理行為人違反道路交通管理處罰條例案件，
    當踐行完畢調查證據之程序後，為事實之認定時，如就原處
    分機關所認定之行為人違規事實仍有合理之訴訟上懷疑，而
    無法確信行為人確有該當於道路交通管理處罰條例各該處罰
    條文之構成要件事實時，此際即應依訴訟上之待證事實「倘
    有懷疑，則從被告之利益作解釋」之證據法則，作對受處分
    人有利之認定。
二、本件原處分機關認異議人即受處分人環安交通股份有限公司
    所有車牌號碼733—GW號營業曳引車所使用之牌照號碼DT—3
    3號拖車（砂石車車廂）之車長登記為1080公分，惟異議人
    將之變更為960公分，異議人有「裝載砂石土方其專用車輛
    變更車廂」之違規行為，嗣於96年6月3日下午3時許，行經
    省道台二線37公里處，為警開單舉發，遂以異議人違反道路
    交通管理處罰條例第29條之1第1項之規定，裁處異議人罰鍰
    新臺幣四萬元。
三、按裝載砂石、土方未依規定使用專用車輛或其專用車廂未合
    於規定或變更車廂者，處汽車所有人新臺幣四萬元以上八萬
    元以下罰鍰，道路交通管理處罰條例第29條之1第1項固定有
    明文。惟訊據異議人堅決否認有任何違反道路交通管理處罰
    條例第29條之1第1項之變更砂石車專用車廂行為，辯稱「異
    議人所有車牌號碼733—GW號營業曳引車所使用之牌照號碼
    DT—33號拖車（砂石車車廂）之車廂根本沒有變更，異議人
    遭舉發後，有將DT—33號拖車車廂送請宜蘭監理站檢驗，檢
    驗結果證明該拖車之車廂與原始登記之長度相符，根本沒有
    變更車廂之情事，本件是員警測量錯誤，故原舉發及裁決均
    有未當。」等語，經查：
（一）牌照號碼DT—33號拖車為砂石車專用車廂，且登記之車長
      為1080公分之事實，業據異議人供明在卷，且有拖車新領
      牌登記書一件在卷可稽。
（二）本件舉發員於攔檢時，雖丈量認為DT—33號拖車（砂石車
      車廂）之車長為960公分，遂對於異議人開單告發，惟DT
      —33號拖車（砂石車車廂）係屬鋼鐵製品，若欲將車長變
      短，自須切除或變更部分車身鋼鐵結構，若欲回復原狀，
      同樣必須銲回或變更部分車身鋼鐵結構，以上二者均會在
      車身留下變動之痕跡，監理站專門驗車人員應能看出車身
      遭變動之痕跡，而「異議人所有之DT—33號拖車（砂石車
      車廂）於96年6月3日下午3時許，行經省道台二線37公里
      處，遭員警舉發違規變更車長後，異議人已於同年7月17
      日將DT—33號拖車（砂石車車廂）送至宜蘭監理站，由宜
      蘭監理站負責車輛檢驗之職員乙○○檢驗，依宜蘭監理站
      檢驗丈量之結果，認為DT—33號拖車（砂石車車廂）之車
      長確為1080公分，與登記之長度相符，且於檢查過程中，
      並未發現該拖車車身有變更過之痕跡。」等事實，業據證
      人乙○○於本院調查時結證明確（見本院卷第20至21頁）
      ，則本件舉發員警之測量、舉發是否正確，已非無疑。
（三）況且，證人即宜蘭監理站負責車輛檢驗之職員乙○○於本
      院調查時復已證述「（問：為何警方所丈量的DT—33號拖
      車車身長度與你所檢驗的結果是不相符的？）我所量的DT
      —33號拖車車身長度1080公分，是從車子的最後端丈量到
      車子的最前端，包括拖車要與車頭相連的三角架的長度也
      包括在內，因為車籍資料所登記的DT—33號拖車車身的長
      度，就是從最後端丈量到三角架的地方。所以舉發單上寫
      的DT—33號拖車車身只有960公分，應該只是單就車廂的
      本身來丈量，沒有包括三角架。」等情甚詳（見本院卷第
      21頁），且查員警固然有維護交通秩序，舉發交通違規行
      為之職責，然就各種車輛於監理機關登記之各項數據資料
     （如車長、車寬、車高等）所代表之涵意、各項數據之測
      量基準何在，衡情監理機關專責驗車人員之認知，應比執
      勤員警之認知為正確，監理機關專責驗車人員丈量驗車之
      經驗，亦應較執勤員警為豐富，故就「丈量車輛車長，查
      明車長是否有變更」一事，當以監理機關專責驗車人員丈
      量檢驗之結果較為可信，是證人乙○○上揭證詞及其丈量
      檢驗之結果應勘憑信，本件舉發員警所為之測量、舉發並
      非正確，異議人所辯「DT—33號拖車車廂並未變更，應係
      員警丈量錯誤，舉發錯誤。」乙節，應屬可採。
（四）此外，復查無其他積極證據證明異議人確有原處分機關所
      指道路交通管理處罰條例第29條之1第1項「裝載砂石土方
      其專用車輛變更車廂」之違規行為，揆諸首揭一之說明，
      自應為有利於異議人之認定。從而，本件尚不能證明異議
      人有「裝載砂石土方其專用車輛變更車廂」之違規行為，
      原處分機關未察，遽對異議人為前開裁決，即難認為允當
      ，是本院認異議人之異議為有理由，爰將原處分撤銷，改
      諭知異議人不罰，以資適法。
據上論斷，應依道路交通案件處理辦法第20條前段，裁定如主文
。
中　　華　　民　　國　　96　　年　　9　　月　　 10　　日
                    交通法庭法  官  劉家祥
以上正本證明與原本無異。
如不服本裁定，應於裁定送達後5日內向本院提出抗告狀。（需
附繕本）
                            書記官  邱淑秋
中　　華　　民　　國　　96　　年　　9 　　月　　12　　日
